【裁判字號】    95,抗,255
【裁判日期】    950929
【裁判案由】    假處分
【裁判全文】
臺灣高等法院高雄分院民事裁定           95年度抗字第255號
抗  告  人  乙○○
上列抗告人與相對人甲○○○等間定暫時狀態假處分事件，對於
民國95年7 月14日台灣高雄地方法院95年度裁全字第8480號裁定
，提起抗告，本院裁定如下：
    主  文
抗告駁回。
抗告訴訟費用由抗告人負擔。
    理  由
一、按於爭執之法律關係，為防止發生重大之損害或避免急迫之
    危險或有其他相類之情形而有必要時，得聲請為定暫時狀態
    之處分。民事訴訟法第538 條第1 項定有明文。又定暫時狀
    態處分之原因，應釋明之。而釋明如有不足，債權人陳明願
    供擔保或法院認為適當者，法院即得定相當之擔保，命供擔
    保後，為定暫時狀態假處分之裁定，此觀同法第538條之4、
    第533條、第526條之規定自明。
二、本件相對人甲○○○、丙○○主張其為亞克針織股份有限公
    司（下稱亞克公司）之董事，分別持有公司股份480 股、10
    0 股，抗告人則持有158 股。抗告人為亞克公司之財務主管
    ，於89年間夥同另股東林勝勇及亞克公司會計曾美智，未經
    相對人之同意，擅將相對人甲○○○持股中之80股；丙○○
    持股中之100 股移轉給抗告人，另股東林勝勇亦移轉72股予
    抗告人，致抗告人所有之股份增為410 股，渠等涉嫌偽造文
    書等罪嫌，業經相對人提出告訴，並經檢察官偵查中，抗告
    人擬於近期召開股東臨時會改選董、監事，相對人唯恐抗告
    人就其非法持有之股份即超過230 股部分（即前述甲○○○
    之80股及丙○○之100 股部分，下稱系爭股份），出席股東
    會，行使股東權利，藉此改選董監事，影響亞克公司之營運
    ，願供擔保聲請為假處分，請求准予禁止抗告人就其所持亞
    克公司股份中超過230 股部分行使股東權利等定暫時狀態假
    處分之請求及原因事實，業經提出亞克公司股東名簿、刑事
    補充告訴理由狀、開庭通知、臨時股東會開會通知及台灣高
    等法院高雄分院檢察署受理95年度上聲議字第733 號被告林
    勝勇等背信再議案發回續查之通知為證，應認已有相當之釋
    明，雖其釋明不足，惟相對人陳明願供擔保以代釋明之不足
    ，原法院審酌相對人請求禁止抗告人就其持有亞克公司股份
    超過230 股之部分行使股東權利，而亞克公司股份總計1200
    股，登記每股金額為1 萬元，依目前登記為該公司之股東，
    除相對人甲○○○持有股份之股數為400 股，相對人為410
    股外，林勝勇為100 股，林若蓉、林若君各為75股，林若豪
    、林若慈各為95股、45股，亞克公司為家族企業，實際負責
    人為林勝勇，相對人甲○○○及抗告人分別為林勝勇之大房
    、二房，林若蓉及林若君為甲○○○與林勝勇所生之子女，
    林若豪及林若慈則為抗告人與林勝勇所生之子女，相對人丙
    ○○則為甲○○○之弟等情，有股東名簿為證，復經原審依
    職權調取台灣高雄地方法院檢察署92年度偵字第18276 號偵
    查卷查明無誤，爰斟酌兩造對於股東權利之歸屬確有爭執，
    及抗告人因未能就超過230 股部分（即180 股）行使股東權
    利，致無法完全行使股東權利所受之損害，並考量確認股東
    權利歸屬之本案訴訟之各審辦案期限等情，而裁定於相對人
    以200 萬元供擔保後，抗告人就其所持有之亞克公司股份中
    超過230 股部分，於本案判決確定前不得行使股東權利，經
    核於法並無不當。
三、抗告意旨略以：亞克公司成立於64年間，股東皆為家族成員
    ，相對人甲○○○雖經選任為為董事長，惟與另2 董事合意
    其僅為掛名董事長，公司股東權之調整均委由林勝勇決定及
    分配，詎相對人甲○○○於92年間竟對合意之事全盤否認，
    並變更公司之大小印章及銀行存摺，致抗告人與林勝勇2 人
    無法再為亞克公司處理營運上事項，且相對人對辛苦經營公
    司事業之抗告人及林勝勇所為之股權調整，提出偽造文書之
    告訴，嗣經檢察官處分不起訴，相對人謂抗告人所持股份未
    經相對人之同意而移轉予抗告人，顯非事實。又甲○○○恣
    意行使董事長職權後，不僅停滯公司業務，致使亞克公司員
    工之退休金、資遣費求償無門，95年前半年之銷貨收入驟降
    為零，92年至今更拒絕召開任何董事會與股東會，並於其任
    期屆滿後，亦未改選董監事，顯然違反公司法第195 條規定
    。嗣林勝勇依法申請股東自行召集股東會獲准後，於所定股
    東會期之前夕，因相對人提出本件假處分之聲請獲准，致使
    到場之股東所持股份數未過半而無法為有效之股東會決議，
    此乃相對人為迴避亞克公司依法改選董監事，以確保其續為
    亞克公司董事長地位之結果。故相對人提出本件聲請，當屬
    脫法行為，應為無效，原審未予詳查，於法有違云云。惟亞
    克公司成立之初，董事間是否已合意將亞克公司股東權之調
    整委由林勝勇決定及分配，及抗告人所持有之系爭股份是否
    未經相對人之同意，均屬應待本案解決之實體問題，非本件
    假處分事件所得審究。又抗告人既認其持有之系爭股份係經
    相對人同意移轉而受讓，則相對人主張抗告人持有系爭股份
    ，出席股東會，行使股東權利，藉此改選董監事，影響亞克
    公司之營運，甚至掏空亞克公司之財產等語，洵非無據。抗
    告人以相對人僅係掛董事長，為迴避亞克公司依法改選董監
    事，以確保其續為亞克公司董事長之地位，辯稱本件假處分
    之聲請，當屬脫法行為，應為無效云云，並非可採。是抗告
    意旨指摘原裁定不當，求予廢棄，非有理由。
四、據上論結，本件抗告為無理由，依民事訴訟法第495 條之1
    第1 項、第449 條第1 項、第95條、第78條，裁定如主文。
中    華    民    國    95    年    9     月    29    日
                              民事第四庭
                                  審判長法官  蔡文貴
                                  法      官  黃科瑜
                                  法      官  徐文祥
以上正本證明與原本無異。
如不服本裁定應於送達後10日內向本院提出再抗告狀 (並按他造
當事人之人數附繕本)， 並繳納再抗告費新臺幣1,000 元。再為
抗告應以適用法規顯有錯誤為理由，並經本院之許可，該許可以
原裁定所涉及之法律見解具有原則上之重要性者為限，並委任律
師為代理人。
中    華    民    國    95    年    9     月    29    日
                                  書  記  官  陳金卿
抗告人之配偶、三親等內之血親、二親等內之姻親，或抗告人為
法人、中央或地方機關時，其所屬專任人員具有律師資格並經法
院認適當者，亦得為第三審代理人。抗告人或其法定代理人具有
律師資格者及前項情形，應於提起抗告或委任時釋明之。


司法院資訊處製作；財團法人民間司法改革基金會備份。
